【裁判字號】    99,聲,146
【裁判日期】    990308
【裁判案由】    聲明異議
【裁判全文】
臺灣高等法院臺南分院刑事裁定           99年度聲字第146號
聲明異議人
即  受刑人  甲○○
上列聲明人因違反毒品危害防制條例案件，不服檢察官之執行指
揮（臺灣高等法院臺南分院檢察署97年度執丁字第29號），聲明
異議，本院裁定如下：
    主  文
聲明異議駁回。
    理  由
一、本件聲明異議意旨略以：
  (一)聲明人即受刑人（下稱受刑人）甲○○有下列確定判決先後
    執行：
    因侵占、偽造文書等罪，經臺灣臺北地方法院以91年訴緝
      字第160號，分別判處8月及7月有期徒刑，合併應執行1年
      2 月。自93年6月11日起至94年5月10日止，於雲林二監服
      刑，經縮短刑期執畢（下稱「甲案」）。
    因偽造文書案件，經臺灣桃園地方法院以93年簡字344號
      ，於95年5月5日判處有期徒刑5月，自95年5月25日起至95
      年10月24日止，於臺南分監（聲請書誤載為台南二監）服
      刑，期滿執畢（下稱「乙案」）。
    受刑人又因毒品案件，經最高法院以97年台上字第714號
      判處有期徒刑13年確定。後由最高法院檢察署以人犯羈押
      中移送臺灣高等法院臺南分院檢察署執行，該署檢察官以
      97 年執丁字第29號執行指揮書，將受刑人發監執行，受
      刑人現於臺南監獄執行中（下稱「系爭案件」）。
  (二)受刑人為請求將上述案件「合併刑期」事，曾數度具狀向臺
    灣高等法院臺南分院檢察署提出聲請，該署除函復受刑人略
    以：「本署97年度執丁字第29號案，係最高法院檢察署以人
    犯羈押中移送本署執行，並非在監人犯接續執行案件，屬單
    一案件之執行，故無從在執行指揮書備註欄記載『與某案分
    別執行，合併刑期』」。並函轉聲請狀予臺灣臺南監獄依法
    辦理，亦經該監獄復知受刑人「三案件刑期均未接續執行且
    不符合數罪併罰之規定。無法依『行刑累進處遇施行細則』
    第15條規定可合併計算刑期，以定其責任分數」在案。
  (三)然而上述單位所持之理由及相關法令之依據，顯有解釋過當
    之嫌，且於法未合，受刑人實難甘服。蓋依「行刑累進處遇
    條例施行細則」第15條第1項之規定，核發合併刑期之指揮
    書，乃屬檢察官之權責，且該條文中並未明列有二刑期以上
    之受刑人須接續執行方得合併刑期。且受刑人於93年1月9日
    因毒品案件被拘捕、羈押服刑迄今，期間並未有脫離拘禁處
    所之事實。故臺南高分檢及臺南監獄所持理由否准受刑人之
    所請，受刑人除不解相關單位所持理由之依據，亦認對受刑
    人有欠公允。
  (四)綜上所述，對受刑人請求「合併刑期」一事，認臺南高分檢
    檢察官執行指揮顯有不當，為此僅具狀提出聲明異議，請求
    撤銷不當之執行云云。
二、按刑事訴訟法第484條規定：「受刑人或其法定代理人或配
    偶以檢察官執行之指揮為不當者，得向諭知該裁判之法院聲
    明異議」。又此所稱「檢察官執行之指揮不當」，應係指檢
    察官有積極執行指揮之違法及其執行方法有不當等情形而言
    （最高法院77年台抗字第741號判決、95年度台抗字第486號
    裁定參照）。該條所稱「諭知該裁判之法院」，乃指對被告
    之有罪判決，於主文內實際宣示其主刑、從刑之裁判而言，
    若判決主文並未諭知主刑、從刑，係因被告不服該裁判，向
    上級法院提起上訴，而上級法院以原審判決並無違誤，上訴
    無理由，因而維持原判決諭知「上訴駁回」者，縱屬確定之
    有罪判決，但因對原判決之主刑、從刑未予更易，其本身復
    未宣示如何之主刑、從刑，自非該條所指「諭知該裁判之法
    院」（最高法院79年台聲字第19號判例參照）。經查「系爭
    案件」經本院以96年度上重更（二）字第231號判處受刑人
    有期徒刑13年，併科罰金新臺幣200萬元，褫奪公權7年，嗣
    經最高法院97年台上字714號判決駁回確定，本院就本件受
    刑人聲明異議自有管轄權，應先敘明。
三、經查，依卷附臺灣高等法院被告全國前案紀錄表、臺灣高等
    法院在監在押全國紀錄表及臺灣台南監獄收容人犯次認定表
    所載，受刑人有以下之科刑、執行刑罰及羈押之紀錄：
    因「甲案」，經臺灣臺北地方法院判處應執行有期徒刑1
      年2月，自93年6月11日起算執行日期（指揮書執行完畢日
      期為94年5月10日），嗣於94年4月22日縮短刑期執畢，同
      年月23日自臺灣臺南監獄臺南分監出監（轉送臺灣臺南看
      守所）。
    自94年4月23日起，以刑事案件被告之身分羈押於臺灣臺
      南看守所，並於95年5月25日因另案執行出所（轉送臺灣
      臺南監獄臺南分監）。
    因「乙案」自95年5月25日在起算執行日期，而於至95年
      10月24日執行完畢，並於同年月25 日自臺灣臺南監獄臺
      南分出監（轉送臺灣臺南看守所）。
    自95年10月25日起，又以刑事案件被告之身分羈押於臺灣
      臺南看守所，並於97年3月5日因另案執行出所（轉送臺灣
      高雄第二監獄）。
    因「系爭案件」自97年3月5日入監執行迄今。
四、按對有二以上刑期之受刑人，應本分別執行合併計算之原則
    ，由指揮執行之檢察官於執行指揮書上註明合併計算之刑期
    ，以定其責任分數，行刑累進處遇條例施行細則第15條第1
    項固有明文。然而所謂得以合併計算刑期定其責任分數，當
    然係以接續執行為限。否則，未因刑之執行而生悔意，致一
    再犯罪之受刑人，先後多次因案入監執行，均得合併執行計
    算刑期獲得累進處遇之責任分數，殊非監獄行刑法第20條第
    1項所示「為促受刑人改悔向上，適於社會生活，應分為數
    個階段，以累進方法處遇之」之累進處遇立法本旨。
五、受刑人雖自93年1月11日因案以刑事被告身份羈押於臺灣臺
    中看守所迄今，人身自由均遭羈束於監所。但係分別以「受
    刑人」或「刑事被告」之身分在監獄執行或羈押於看守所。
    其中「甲案」、「乙案」及「系爭案件」等刑之執行間，均
    因另案以刑事被告之身分羈押於看守所，而未接續執行。依
    上說明，受刑人自無依行刑累進處遇條例施行細則第15條第
    1項之規定以合併計算之刑期定其累進處遇之責任分數之理
    。是臺灣高等法院臺南分院檢察署檢察官認為「系爭案件」
    係屬單一案件之執行，無從在執行指揮書備註欄記載「與某
    案分別執行，合併刑期」，而未准受刑人合併計算刑期之要
    求，即屬正當適法之決定，受刑人之聲明異議，並無理由，
    自應予駁回。
據上論斷，依刑事訴訟法第486條，裁定如主文。
中    華    民    國    99    年    3     月     8     日
                  刑事第二庭    審判長法  官  葉居正
                                      法  官  洪碧雀
                                      法  官  陳欽賢
以上正本證明與原本無異。
如不服本裁定，應於收受本裁定後五日內向本院提出抗告狀。
                                      書記官  李良倩
中    華    民    國    99    年    3     月     8     日

司法院資訊處製作；財團法人民間司法改革基金會備份。
